臺灣高雄地方法院刑事判決　　　　　　　 93年度訴字第110號
公　訴　人　臺灣高雄地方法院檢察署檢察官
被　　　告　甲○○　男　51歲.
選任辯護人　戴國石律師
　　　　　　丙○○律師
上列被告因違反毒品危害防制條例案件，經檢察官提起公訴（92
年度毒偵緝字第798 號），本院判決如下：
    主  文
甲○○施用第一級毒品，處有期徒刑拾月。
    事  實
一、甲○○前於民國86年間，因違反肅清煙毒條例案件，經本院
    依職權裁定送觀察、勒戒處所施以觀察、勒戒後，認無繼續
    施用毒品之傾向，於88年12月1 日觀察、勒戒執行完畢釋放
    ，經本院於88年12月28日，以88年度訴緝字第186 號判決免
    刑確定。詎甲○○仍不知悔改，於前開觀察、勒戒執行完畢
    釋放後5 年內之92年4 月13日晚上某時，在高雄縣鳳山市五
    甲地區某朋友住處，以將第1 級毒品海洛因摻於香菸內之方
    式，施用第1 級毒品海洛因1 次。緣因於92年2 月27日晚上
    ，甲○○自大陸地區入境臺灣時攜帶含第3 級毒品成分特拉
    嗎竇之鹽酸曲馬多等藥錠，在高雄國際機場為海關查獲，經
    法務部調查局高雄市調查站於同年4 月14日通知其前往說明
    時，經其同意配合採尿後，始供出有施用第1 級毒品之行為
    。惟甲○○於其尿液經送檢驗後呈嗎啡陽性反應，經臺灣高
    雄地方法院檢察署分案偵辦時，甲○○即拒未到案，嗣經緝
    獲後，依本院92年度毒聲字第7018號裁定送觀察、勒戒後，
    認有繼續施用毒品之傾向。
二、案經法務部調查局高雄市調查站報告臺灣高雄地方法院檢察
    署檢察官偵查起訴。
    理  由
一、訊據被告甲○○固坦承於92年4月13日晚上某時，在高雄縣
    鳳山市五甲地區某朋友住處，將第1 級毒品海洛因摻於香菸
    內施用1 次之事實，惟矢口否認有何繼續施用毒品之傾向，
    辯稱：伊施用毒品並未成癮，且臺灣高雄看守所（下簡稱高
    雄看守所）附設勒戒處所之有無繼續施用毒品傾向評估標準
    紀錄表上(1)「半年內再犯」之短期內再犯加重計分、(2)「有
    」戒斷症狀、(3)「有」注射使用、(4)使用期間「超過1 年」
    、(5)支持系統之「出身破碎家庭」及(6)社會功能「不良」等
    均與事實不符，扣除該等部分，伊之人格特質、臨床徵候及
    環境相關因素等評定結果尚未達有繼續施用傾向之標準云云
    。經查：
（一）被告於92年4 月13日晚上某時，在高雄縣鳳山市五甲地區
      某朋友住處，將第1 級毒品海洛因摻於香菸內施用1 次之
      事實，業據被告供承不諱，並有高雄市立凱旋醫院煙毒尿
      液檢驗成績書1 紙在卷可稽，足認被告此部分自白與事實
      相符。又被告於92年12月3 日依本院92年度毒聲字第7018
      號裁定送觀察、勒戒後，經衛生醫療網支援醫師評定總分
      77分，因而認定被告「有繼續施用毒品傾向」，此有高雄
      看守所附設勒戒處所92年12月18日高所坤戒勒字第2853號
      函所附有無繼續施用毒品傾向證明書、有無繼續施用毒品
      傾向評估標準紀錄表各1 紙在卷足憑。而觀察勒戒作業流
      程中評估有無繼續施用毒品傾向階段，係由相關醫院醫療
      人員組成醫療小組完成，依據有無繼續施用毒品傾向之判
      定原則，60分以上判定為有繼續施用毒品傾向，且本案係
      由國軍高雄總醫院支援之醫療小組完成有無繼續施用毒品
      傾向評估，復有高雄看守所93年4 月6 日高所正戒字第09
      39 000779 號函在卷可稽，合先指明。
（二）次以，「有無繼續施用毒品傾向評估標準紀錄表」上之細
      項均為影響被告是否有繼續施用毒品傾向之判斷依據，此
      部分厥為本案被告是否受刑事追訴之前提。查本件國軍高
      雄總醫院支援之醫療小組評定被告有繼續施用毒品傾向之
      項目中，其中(1)「半年內再犯」之短期內再犯加重計分10
      分、(2)「有」戒斷症狀20分、(3)「有」注射使用10分、(4)
      使用期間「超過1 年」10分、(5)支持系統之「出身破碎家
      庭」2 分、(6)社會功能「不良」5 分等項目，均為被告所
      否認。經查：
  １、依據國軍高雄總醫院93年5 月18日醫慧0930002752號函檢
      附之「有無繼續施用毒品傾向評估標準評分說明手冊」所
      載，「有無繼續施用毒品傾向評估標準紀錄表」上關於被
      告爭執之項目，其具體評定標準為：「人格特質：三、短
      期內再犯加重計分：為加重短期再犯毒品案之計分，就本
      次觀察勒戒之案件發生時間計算，屬於半年內再犯者計分
      10分，1 年內再犯者計分5 分，其他0 分」、「臨床徵侯
      （注意：由於個案對於自己的藥物使用資料可能有所保留
      ，除由個案自陳資料外，務請參考個案所有資料，如尿液
      檢驗結果、藥物使用記錄、醫療紀錄、犯罪紀錄及其他相
      關資料做綜合判斷）：一、戒斷症狀：個案於案發時、移
      症狀，經判定有戒斷症狀20分，無戒斷症狀0 分，懷疑有
      戒斷症狀但不確定為10分，其所代表意義為該有藥物之生
      理依賴現象。三、注射使用：注射使用指個案藥物之使用
      途徑為注射方式，包括血管及肌肉注射或其他之特殊注射
      方式，有上述情形為10分，所代表意義為該個案為注射方
      式藥物使用者。四、使用期間：使用期間超過1 年為10分
      ，1 年以下1 個月以上為5 分，小於1 個月為0 分。使用
      期間的計算為個案在使用藥物狀態期間的總和。所代表意
      義為個案使用該藥物的時間長短。環境相關因素：（注意
      ：由於個案對於自己的藥物使用資料可能有所保留，除由
      個案自陳資料外，務請參考個案所有相關資料如藥物使用
      記錄、醫療紀錄、其他犯罪紀錄及臨床資料等做綜合判斷
      。）一、社會功能：個案入勒戒所之日往前推算，至少達
      半年以上，其主要角色功能（如：職業、學業、家管）不
      良者5 分，反之得分0 分。主要角色不良之條件：1 、個
      案從事之工作，觸犯法律規定者。2 、工作場所與色情、
      賭博行業有關者。3 、失業、失業達半年以上，或雖有上
      班、上學但請假日數超過應上班、上學日數之3 分之1 者
      。4 、從事家管者，未履行其應盡職責。二、支持系統：
      支持系統不良者，由下述1 至5 項得分總和，最高5 分。
      1 、個案之家屬或個案同住者有濫用毒品之情形5 分。2
      、半年以上未與家人接觸或連絡2 分。3 、青少年時期出
      身破碎家庭2 分。4 、處於分居或離婚2 分。5 、與家人
      有嚴重衝突者2 分。」，有國軍高雄總醫院前揭函及附件
      在卷可佐。
  ２、又前揭6 項細目評定結果所憑之依據，復據具體評分之醫
      師即證人陳育聲於本院審理時證稱：「（有無繼續施用毒
      品傾向紀錄表是否是你做的？）第1 次面談與打分數的醫
      師不是同1 個，紀錄表分數是我打的，面談不是我。（審
      判長提示92年12月3 日觀察測試紀錄表。被告88年勒戒完
      畢，再犯超過1 年，為何在表上認定他是半年內再犯？）
      我是依據勒戒處所的資料判斷，裡面說被告最後1 次用是
      92年12月1 日，但治療紀錄中醫師詢問結果是同年11月30
      日，我認為被告有說謊之嫌，92年12月4 日所方驗尿是陰
      性反應，所以推測被告是92年12月4 日回溯3 日前以內最
      後1 次施用。所方紀錄顯示被告92年12月4 、5 、6 日均
      有流鼻水、發冷發熱等戒斷症狀，令人懷疑被告在此次犯
      案之前有鴉片濫用之問題。只有在長期使用鴉片類毒品數
      週以上突然戒斷才會有這些狀況，故我認定他半年內有再
      犯。（如何判斷被告以注射方式使用毒品？）我是參考醫
      師詢問紀錄表上的記載判斷。（醫師詢問紀錄表上有無載
      明是以前曾經注射還是此次？）我推論若以前有注射毒品
      ，就會一直注射使用。（使用期間超過1 年是如何判斷？
      ）根據被告是87年開始用，最後1 次是92年11月，所以我
      認為超過1 年。（社會功能不良是如何認定？）根據主要
      支持團體、家庭成員、獨居、職業問題、換工作、被逮捕
      等因素判定。我參考被告父親過世，母親在大陸，只有1
      個人獨居，而為參考因素。（支持系統如何判斷？）因面
      談醫師紀錄，被告家人不知道他入監，所以我們認為他的
      支持系統不良。我是依據被告及詢問醫師紀錄判斷。」等
      語在卷，並當庭提出「高雄看守所附設勒戒處所觀察勒戒
      治療紀錄表」、「勒戒處所觀察、勒戒人基本資料表」、
      「高雄看守所附設勒戒處所受觀察勒戒人戒斷症狀觀察紀
      錄表」及評定結果所憑具體理由之書面說明各1 份為證。
      另被告入所時之面談醫師即證人林季宏並於本院審理時證
      述：「（提示甲○○92年10月3 日觀察勒戒治療紀錄，是
      否是你記載的？）是。（當時是否是你與被告面談？）我
      們是1 個團隊進去與他面談，是我主持的。（紀錄表上手
      寫部分是誰寫的？）團隊的社工師寫的。（這些內容根據
      是什麼？）是我們問高先生得來的。（右下方有記載家人
      還不知病人來所，這段話的根據為何？）是病人講的。（
      被告在審理中說他入所時有配偶陪同，有何意見？）不清
      楚，這是他自己講的。有無與家人聯絡是我們評分標準之
      一，所以他們入所時，我們都會問。（你們如何問？）我
      們問你家人是否知道你最近入所、如果知道是因為什麼原
      因進來的。（治療紀錄表上有畫父母1 方已經死亡，根據
      為何？）是我們團隊畫的，也是問病人得來的。（你們怎
      麼問病人？）問家裡有哪些人、有無父母、小孩、配偶、
      家人身體狀況，甚至有無兄弟。（依據該紀錄表所畫的內
      容，代表何意？）斜線部分表示個案，右邊圈圈大陸是配
      偶，下面代表小孩。這個圖代表家庭結構，圈圈旁邊「大
      陸」2 個字應該是表示配偶是大陸來的，外圍有1 個大圈
      圈表示他們1 家3 口住在一起。（治療紀錄表上是否可看
      出其父母存亡情況？）前面黃色整本評鑑的本子裡面有資
      料。（（提示本院向看守所調閱之相關資料，是否有你所
      指的資料？）只有一小部份，還有一部份資料沒有送院。
      （面談時是否會問父母存亡情況？）是。（是否記得當時
      問他父母存亡情形？）不記得了。（你們資料上有無顯示
      被告是獨居的？）根據治療紀錄，他和家人住在一起。（
      治療紀錄上有記載物質使用史，根據為何？）他說他87年
      第1次 使用海洛因，最後1 次使用是92年11月30日，曲馬
      多後面「Ｈ」表示是海洛因。（上面記載過去曾濫用物質
      「Ｈ」、「Ｆ」，是指什麼？）Ｈ是海洛因，Ｆ是安眠藥
      。（裡面有記載曾停用超過1 個月以上，那是什麼意思？
      ）病人自稱停用目前使用的物質即海洛因。（我已經沒有
      用了，為何說我有戒斷症狀。）根據12月4 、5 、6 日3
      天，被告有流鼻水、雞皮疙瘩、虛弱無力、發冷發熱、腹
      痛腹瀉的狀況來判斷。（你們在評鑑時是否一對一？）是
      。（治療紀錄中精神疾病部分記載ＳＬＥＥＰＰＯＯＲ，
      代表何意？）表示他睡眠狀況不好。（在此症狀下，被告
      是否有用安眠藥必要？）紀錄表中緊接著記載吃安眠藥，
      是被告自稱的，不是我們判斷他需不需要吃安眠藥，或者
      有無吃安眠藥。」等語在卷。
  ３、從而，本院參酌國軍高雄總醫院93年5月18日醫慧0930002
      752 號函檢附之「有無繼續施用毒品傾向評估標準評分說
      明手冊」所載判斷「有無繼續施用毒品傾向評估標準紀錄
      表」上關於被告爭執項目之具體評定標準，並相互勾稽證
      人陳育聲、林季宏前開證述，則：
    (1)關於「半年內再犯」之短期內再犯加重計分10分部分：
      依證人陳育聲前揭證述內容，伊就此部分乃依據勒戒處所
      之資料，被告陳稱最後1 次施用為92年12月1 日，惟治療
      紀錄中醫師詢問結果是同年11月30日，伊認被告有說謊之
      嫌，且92年12月4 日被告驗尿結果呈陰性反應，伊推測被
      告係92年12月4 日回溯3 日前以內最後1 次施用。而依高
      雄看守所紀錄，被告於92年12月4 日、5 日、6 日均有流
      鼻水、發冷發熱等戒斷症狀，伊懷疑被告在此次犯案之前
      有鴉片濫用之問題。蓋只有在長期使用鴉片類毒品數週以
      上突然戒斷才有前揭戒斷症狀，故伊認定被告有於半年內
      再犯。惟依據前揭「有無繼續施用毒品傾向評估標準評分
      說明手冊」所載，此項目為加重短期再犯毒品案之計分，
      就本次觀察勒戒之案件發生時間計算，屬於半年內再犯者
      計分10 分 ，1 年內再犯者計分5 分，其他0 分，並列為
      「人格特質」之項目。是以，本項目乃以本次觀察勒戒案
      件之發生時間距離前案時間為依據而加重計分，評斷該被
      告人格特質上有無短期內再犯之虞。而被告前案觀察勒戒
      為88年11月4 日，並於88年12月1 日釋放，有本院88年度
      訴緝字第186 號判決、臺灣高等法院被告全國前案紀錄表
      各1 份在卷可稽，本案被告係於92年4 月13日再犯，時間
      已逾3 年以上。證人陳育聲前揭證述，不無將「人格特質
      」與「臨床徵候」混為交互評價之虞，雖「有無繼續施用
      毒品傾向評估標準紀錄表」主管訂定機關即行政院衛生署
      就本案情形亦認定為「半年內再犯」，有行政院衛生署94
      年1 月31日衛署醫字第0940044792號函檢附之臺灣精神醫
      學會函在卷可稽，惟臺灣精神醫學會就此並未具體說明理
      由，而該認定復與「有無繼續施用毒品傾向評估標準評分
      說明手冊」之具體認定標準相違，本院亦無從憑採。是被
      告本次犯行不符「有無繼續施用毒品傾向評估標準評分說
      明手冊」上所載之屬「半年內再犯」，應堪認定。
   (2)「有」戒斷症狀20分部分：
      依證人陳育聲、林季宏前揭證述，被告於92年12月3 日入
      所後之93年12月4 日、5 日及6 日均有流鼻水、起雞皮疙
      瘩、虛弱無力、發冷發熱及腹痛或腹瀉之症狀，因而認定
      被告有戒斷症狀，經核與「高雄看守所附設勒戒處所受觀
      察勒戒人戒斷症狀觀察紀錄表」相符，而上開戒斷症狀觀
      察紀錄表係值勤當班主管依據被告外觀之行狀表現，確實
      記載，此有高雄看守所93年8 月25日高所正衛字第093900
      163 3 號函及所附「高雄看守所附設勒戒處所受觀察勒戒
      人戒斷症狀觀察紀錄表」在卷可參。雖被告入所時之尿液
      檢驗結果呈陰性反應，有「有無繼續施用毒品傾向評估標
      準紀錄表」在卷可佐，然此僅足以證明被告在入所前，尿
      液中可受檢測出毒品之最長時間內（約1 至5 天內，此為
      審判職務上所知之事項），並無施用毒品之行為，與被告
      是否有戒斷症狀並不相干。是被告以其入所時之驗尿檢驗
      結果呈毒品陰性反應，空言其在所期間並無戒斷現象，顯
      係卸責之詞，不足採信。
    (3)關於「有」注射使用10分部分：
      被告雖以其本案係將第1 級毒品海洛因摻於香菸內方式施
      用，「有無繼續施用毒品傾向評估標準紀錄表」認定係「
      注射使用」，顯與事實相違置辯。惟依據「高雄看守所附
      ：吸食（曾注射）」，有該治療紀錄表附卷可按，而以注
      射方式使用毒品，衡情顯較其他方式更迅速為人體吸收而
      得於較短時間內達到施用毒品之快感，足徵以此方式施用
      毒品之人，對於毒品之成癮性顯較以其他方式施用者為重
      ，否則即無庸對此項施用毒品方式加重計分，此由行政院
      衛生署前揭函檢附之臺灣精神醫學會函意見亦認：「注射
      使用指個案之藥物使用途徑為注射方式，所代表的意義為
      該個案為注射方式藥物使用者，並非只限於本次查獲之施
      用方式，應由評估團隊依個案的藥物使用情形評定。若原
      使用毒品是以注射海洛因方式，本次之查獲僅為香菸吸食
      方式，經評估後評估為注射使用並無不可」可證。況施用
      毒品者，對於其毒品使用之方式，可能有所保留，此亦為
      人情之常。從而，被告本案雖供稱係以「將第1 級毒品海
      洛因摻於香菸內」之方式施用毒品，惟證人陳育聲依據被
      告曾以注射方式使用毒品並以其專業判斷認為被告一旦以
      注射方式施用將一直沿用該施用方式即非無據。是證人陳
      育聲就此項目評定為「有」注射使用，並無違誤。
    (4)關於使用期間「超過1年」10分部分：
      按使用期間乃個案在使用藥物狀態期間的總和，所代表意
      義為個案使用該藥物的時間長短。而使用期間，並非僅依
      毒品案犯案施用或本次案件的施用期間判斷，應由評估團
      隊針對個案的藥物使用情形依據所得到的相關資料綜合判
      斷個案使用的期間，分別有「有無繼續施用毒品傾向評估
      標準評分說明手冊」及行政院衛生署前揭函檢附之臺灣精
      神醫學會函意見附卷可佐。被告於「勒戒處所受觀察、勒
      戒人基本資料」雖載明「入所前最後1 次使用是為92年12
      月1 日、合計使用期間約2 月、初次使用期間為87年5 月
      」等情，有該基本資料表在卷可參，惟於醫生面談時則供
      稱入所前最後一次使用為92年11月30日，亦有「高雄看守
      所附設勒戒處所觀察勒戒治療紀錄」在卷可佐，被告前後
      供稱不一致，至為明顯，且依據本院前揭88年度訴緝字第
      186 判決書所載犯罪時間，被告早於86年12月16日起至86
      年12月20日遭查獲止，即連續多次施用第1 級毒品海洛因
      ，益見被告對於其使用海洛因之期間，確有隱匿之情。是
      證人陳育聲依據被告自87年開始施用毒品，最後1 次為92
      年11月間，且參酌被告供稱施用時間先後不一致而有隱匿
      之情及被告於92年12月4 日、5 日及6 日之戒斷現象，依
      據其專業判斷推論被告屬慣性使用者，並達濫用之程度，
      據以推論被告使用期間超過1 年，並無違「有無繼續施用
      毒品傾向評估標準評分說明手冊」就此項綜合評估之標準
      。
    (5)關於支持系統「出身破碎家庭」2分部分：
      證人陳育聲就被告高雄看守所附設勒戒處所觀察勒戒治療
      紀錄表上所載之家庭狀況認定為「父親過世，母親在大陸
      ，只有1 個人獨居」，顯與證人林季宏證述該治療紀錄表
      上「斜線部分表示個案，右邊圈圈大陸是配偶，下面代表
      小孩。這個圖代表家庭結構，圈圈旁邊" 大陸"2個字應該
      是表示配偶是大陸來的，外圍有1 個大圈圈表示他們1 家
      3 口住在一起。」等語相互歧異，雖依據高雄看守所93年
      8 月25日檢附之依被告口述而由執勤當班主管填寫之「勒
      戒處所受觀察、勒戒人基本資料」上所載被告「父母之一
      去世（參該表支持系統4-3 選項）」，及被告接見登記表
      親屬姓名欄亦載「父：高信仁、母：歿」，證人陳育聲據
      以認定被告父母一方死亡並無違誤，惟證人陳育聲就此部
      分誤認治療紀錄表上記載之涵意，亦至為顯然，再參以前
      揭「勒戒處所受觀察、勒戒人基本資料」上被告「支持系
      統」所載情形為「家屬或同住者無其他吸毒者、與家人同
      係、父母之一去世」及被告之妻張丹彤確實分別於92年12
      月5 日、同年月9 日、同年月15日、同年月22日前往接見
      被告，有「勒戒處所受觀察、勒戒人基本資料」及高雄看
      守所被告接見登記表各1 份在卷可稽，則證人陳育聲因認
      被告父歿、母在大陸、1 人獨居而評定被告支持系統「出
      身破碎家庭」顯有不當。
    (6)關於社會功能「不良」5分部分：
      又證人陳育參酌被告入所前主要支持團體、家庭成員、獨
      ，母親在大陸，只有1 個人獨居，據以評定被告社會功能
      不良，已如前述。準此，證人陳育聲據以評定之基礎，承
      上所述已有誤解，參酌卷附之上開「勒戒處所受觀察、勒
      戒人基本資料」上被告「社會功能」所載情形為「最高學
      歷專科畢業、最近半年之工作適應（工作場所：高市／工
      作性質：商。規則上班」觀之，則證人陳育聲評定被告社
      會功能「不良」亦有不當。
    (7)至於，辯護人另主張被告並無多重藥物使用10分部分：
      被告有使用含第3 級毒品成分特拉嗎竇之鹽酸曲馬多及第
      1 級毒品海洛因之情形，業據被告於警詢中供述在卷，並
      有鹽酸曲馬多藥錠十五顆扣案可稽，該等藥錠含第3 級毒
      品成分特拉嗎竇，此有法務部調查局92年3 月26日調科壹
      字第0926260257 0號檢驗通知書1 紙附卷可稽，且依證人
      林季宏前揭證述及卷附「高雄看守所附設勒戒處所觀察勒
      戒治療紀錄」表所載「3 、物質使用史：自大陸帶成藥（
      曲馬多）、Ｈ（即海洛因）」，堪認證人陳育聲據此評定
      被告有多重藥物使用，有證人陳育聲當庭提出之書面在卷
      可佐，並無違誤。
  ４、綜上所論，本件評定被告「有無繼續施用毒品傾向評估標
      準紀錄表」上「半年內再犯10分、社會功能不良5 分、支
      持系統之出身破碎家庭2 分」，應自總分77分中扣除，被
      告經此綜合判斷後總分為60分，依據高雄看守所93年4 月
      6 日高所正戒字第0939 000779 號函，被告仍有繼續施用
      傾向，應堪認定。
（三）被告前於86年間，因違反肅清煙毒條例案件，經本院依職
      權裁定送觀察、勒戒處所，施以觀察、勒戒後，認無繼續
      施用毒品之傾向，於88年12月1 日觀察、勒戒執行完畢釋
      放，經本院於88年12月28日，以88年度訴緝字第186 號判
      決免刑確定，業如前述。是被告於前揭觀察、勒戒執行完
      畢釋放後，5 年內再犯毒品危害防制條例第10條第1 項之
      施用第1 級毒品犯行，洵堪認定。本件事證明確，應依法
      論科。
二、按被告行為後毒品危害防制條例業於92年7月9日修正公布，
    並於93年1 月9 日施行。依修正前毒品危害防制條例第20條
    第2 項、第3 項前段之規定，犯第10條之罪，經裁定送觀察
    、勒戒而認無繼續施用毒品之傾向，並於檢察官作成不起訴
    處分後5 年內再犯第10條之罪，再經裁定送觀察、勒戒並認
    有繼續施用毒品之傾向時，應依法追訴。嗣上開規定修正為
    觀察、勒戒執行完畢釋放後，5 年內再犯第10條之罪者，應
    依法追訴（修正後第23條第2 項）。本案係該條例修正施行
    後繫屬之施用毒品案件，不論適用修正前或修正後之規定，
    均應依法追訴，被告即不因法律修正而受有不利，且該條例
    第10 條 第1 項關於施用第1 級毒品罪處罰之規定，於修正
    前、後之刑度並無不同，亦不生新法或舊法較有利於行為人
    之問題，合先敘明。是核被告所為，係犯毒品危害防制條例
    第10條第1 項之施用第1 級毒品罪。被告持有第1 級毒品海
    洛因，進而施用，持有之低度行為為施用之高度行為所吸收
    ，不另論罪。被告固主張本案係其自首云云，惟本案被告雖
    係因92年2 月27日晚上，自大陸地區入境臺灣時攜帶含第3
    級毒品成分特拉嗎竇之鹽酸曲馬多等藥錠，在高雄國際機場
    為海關查獲，經法務部調查局高雄市調查站於同年4 月14日
    通知其前往說明時，主動坦承有施用第1 級毒品海洛因。然
    被告坦承施用第1 級毒品之過程為「（你有無吸食毒品？）
    大概5 、6 年以前有，現在沒有。（你是否願意配合本處人
    員採集尿液並取樣送驗？並請先行檢視該兩空尿瓶內是否乾
    淨？）願意，並經我檢視該兩空尿瓶清靜無物、乾淨後，配
    合自行採尿簽封並編號018 。（有無補充意見？）前2 天，
    我玩票性質吸食一點點海洛因毒品，但我沒有吸食後的快感
    ，也沒有上癮」等，此有調查筆錄在卷可稽，被告顯非一開
    始即坦承犯行。嗣經臺灣高雄地方法院檢察署檢察官於92年
    度毒偵字第3060號偵查中，屢於92年6 月18日、同年6 月23
    日、同年8 月15日、同年9 月17日均傳喚未到而對被告發佈
    通緝，有該案偵查筆錄在卷可稽。是被告雖有於犯罪被發覺
    前供出犯行之事實，然依據被告上開供出犯行之過程，被告
    顯係在警察機關對其採尿而認難以掩飾犯行之情況下始供出
    實情，並於臺灣高雄地方法院檢察署92年度毒偵字第3060號
    偵查中屢次抗傳，嗣經發佈通緝始緝獲到案。參酌最高法院
    93年度台上字第550 號判決意旨：「自首者，係行為人自行
    申告自己尚未被發覺之犯罪行為，而自願接受法院之裁判。
    是自首之要件，除須行為人所申告之內容需為自己所犯之罪
    ，及申告之時機為刑事追訴機關發覺犯罪前申告之外，尚須
    行為人申告後必須自動接受裁判。否則，雖有自願接受裁判
    之意思表示，但事後復拒不到案，或逃逸無蹤，則此行為人
    顯無悔罪投誠之意，而與自首之本旨不符，不能成立自首。
    」以觀，本件被告雖於刑事偵查機關發覺犯罪前主動供出犯
    行，惟難認被告有何接受裁判之意，是被告所為不符自首之
    要件，附此敘明。爰審酌被告前經觀察勒戒後，經本院為免
    刑之判決，猶不知戒惕，再次施用第1 級毒品，無視於毒品
    對於自身健康之戕害及國家對於杜絕毒品犯罪之禁令，不知
    戒除惡習，顯乏戒斷之決心，並念及被告於本院審理期間雖
    否認有繼續施用毒品之傾向，然被告所辯並非毫無足取，態
    度尚可，其施用毒品海洛因並無危害他人，及被告施用毒品
    之次數僅1 次、方式等一切情狀，量處如主文所示之刑。公
    訴人雖以被告否認犯行，犯後態度不佳，及本案審理期間，
    調查及審理程序歷經八次，耗費訴訟資源具體求處有期徒刑
    一年等語，惟被告上開所辯亦有可採之處，尚難據此認定被
    告犯後態度不佳，又被告請求調查對其有利之證據，為刑事
    訴訟法第95條賦予被告基本之權利，法院對其請求予以調查
    ，為審判職責之所在，是公訴人據上開理由具體求刑有期徒
    刑1 年，殊嫌過重，附此敘明。
三、移送併案（臺灣高雄地方法院檢察署93年度偵字第5155號）
    意旨另以：被告於93年9 月3 日或前1 、2 日在不詳地點施
    用第1 級毒品海洛因1 次，因認被告此部分亦涉犯毒品危害
    防制條例第10條第1 項施用第1 級毒品罪嫌，此與本案有連
    續犯之裁判上一罪關係等語。惟查：本件被告違反毒品危害
    防制條例犯行之時間係於92年4 月13日，而移送併辦被告違
    反毒品危害防制條例案件之時間係93年9 月3 日或前1 、2
    ，被告前後2 次施用毒品行為之時間，相隔已逾近1 年5 月
    餘，且被告亦供稱併案部分係因本案審理中聽取證人陳育聲
    之證言後心情不佳始又施用，是主、客觀上均難認被告係基
    於概括犯意而為，難認有連續犯之裁判上一罪關係。是併辦
    部分與本案部分既無裁判上一罪之關係，本院自無從審酌，
    爰將此併案部分退由檢察官另行處理，併此敘明。
據上論斷，應依刑事訴訟法第299條第1項前段，毒品危害防制條
例第10條第1項，判決如主文。
本案經檢察官乙○○到庭執行職務。
中　　華　　民　　國　　94　　年　　3 　　月　　29　　日
                  刑事第九庭    審判長法  官   李璧君
                                      法  官   陳筱蓉
                                      法  官   黃惠玲
以上正本證明與原本無異。
如不服本判決，應於收受送達後10日內向本院提出上訴書狀。
中　　華　　民　　國　　94　　年　　3 　　月　　30　　日
                                      書記官   林秀珍
本件論罪科刑法條：
毒品危害防制條例第10條第1項：
施用第1級毒品者，處6月以上5年以下有期徒刑。
